【裁判字號】    95,親,10
【裁判日期】    950926
【裁判案由】    確認親子關係不存在
【裁判全文】
臺灣宜蘭地方法院民事判決                95年度親字第10號
原      告  甲○○
訴訟代理人  曾文杞律師
被      告  乙○○
上列當事人間請求確認親子關係不存在事件，本院於民國95年9
月12日言詞辯論終結，判決如下：
    主      文
確認原告非被告之婚生女。
訴訟費用由被告負擔。
    事實及理由
一、民國89年2月9日修正前之民事訴訟法第247條規定：「確認
    法律關係成立或不成立之訴，非原告有即受確認判決之法律
    上利益者，不得提起之；確認證書真偽之訴亦同。」，故過
    去實務上見解均認為，確認之訴除確認證書真偽之訴外，應
    以法律關係為訴訟標的，而「契約」、「身分」乃屬一種事
    實問題，非即法律關係之本身，不得為確認之訴之標的（最
    高法院37年度上字第5989號、48年度臺上字第946號民事判例
    照）。惟89年2月9日修正公布之民事訴訟法為擴大確認之訴
    之適用範圍，將原條文修正為3項，規定：「確認法律關係
    之訴，非原告有即受確認判決之法律上利益者，不得提起之
    ；確認證書真偽或為法律關係基礎事實存否之訴，亦同。前
    項確認法律關係基礎事實存否之訴，以原告不能提起他訴訟
    者為限。前項情形，如得利用同一訴訟程序提起他訴訟者，
    審判長應闡明之；原告因而為訴之變更或追加時，不受第二
    百五十五條第一項前段規定之限制。」，故確認之訴之訴訟
    標的，自新法公布生效後，不再限於「法律關係」及「證書
    真偽」，即法律關係基礎事實，若原告有即受確認判決之法
    律上利益者，亦得提起之，前揭2則判例因而於90年3月20日
    經最高法院90年度第3次民事庭會議決議不再援用，由此可
    知，「契約」、「身分」等法律關係基礎事實，均已得為確
    認之訴之訴訟標的。本件原告提起本訴，意在否定其本人與
    被告之親子關係，因原告係受推定之婚生女，依民法第1063
    條第2項之規定，並不能提起否認子女之訴，故原告提起本
    件消極確認之訴，與新修正之民事訴訟法第247條第2項之規
    定正相符合，應無不可。再本件訴訟不僅涉及相關當事人身
    分關係之確定，同時對於親權、扶養、法定代理甚至繼承等
    法律關係之成立或存在與否，皆產生重要之關連，原告自有
    即受確認判決之法律上利益。從而，原告提起本件確認親子
    關係不存在之訴，於法並無不合，先予敘明。
二、原告主張其生母劉麗梅與被告於59年5月10日結婚，並於61年
    1月19日產下原告，然原告並非被告之親生女，因原告係在
    生母劉麗梅與被告婚姻關係存續中受胎而生，乃受推定為被
    告之婚生女。而被告與劉麗梅於71年3月22日離婚，嗣於94
    年11月30日原告生父陳伯洲不幸遭遇車禍身故等情，業據其
    提出戶籍謄本、臺灣桃園地方法院檢察署相驗屍體證明書影
    本為證。此外原告與陳伯洲之檢體，其DNASTR系統15型別之
    各項相對應型別均無矛盾，經計算其CPI值為14,164以上，
    因此認為原告與陳伯洲極可能（機率99.99％以上）存在一
    親等血緣關係，陳伯洲有可能為原告生父等情，亦有法務部
    調查局鑑定通知書影本可查，是堪信原告前述主張應屬真實
    。而被告經合法送達未到庭陳述或抗辯，本院依調查證據之
    結果，堪信原告前述主張為真。
三、按民法第1063條第1項推定之婚生子女，如夫妻之一方能證
    明妻非自夫受胎者，得於知悉子女出生之日起，1年內提起
    否認之訴，同條第2項固有明文。查劉麗梅受胎生下原告，
    既係在與被告婚姻關係存續中，依法應推定原告為被告之婚
    生女，然依現行民法之規定，惟夫妻之一方得提起否認子女
    之訴，子女本人不得提起否認子女之訴，則依新修正之民事
    訴法第247條第1、2項之規定，本件原告對被告提起確認婚
    生子女關係不存在之訴，應無違誤，已如前述。再從DNA血
    緣關係鑑定報告觀察，兩造間亦顯無親子血緣關係存在。準
    此，原告起訴請求確認其非劉麗梅自被告受胎所生之婚生女
    ，於法洵屬有據，應予准許。
四、據上論結，本件原告之訴為有理由，依民事訴訟法第78條，
    判決如主文。
中    華    民    國    95    年    9     月    26    日
                      臺灣宜蘭地方法院家事法庭
                          法      官    蔡仁昭
以上正本與原本無異。
如不服本判決，應於收受送達後20日內向本院提出上訴狀（應附
繕本）。
中    華    民    國    95    年    9     月    26    日
                          書  記  官    黃月雲


司法院資訊處製作；財團法人民間司法改革基金會備份。
